【裁判字號】    89,家上,81
【裁判日期】    890613
【裁判案由】    損害賠償
【裁判全文】
臺灣高等法院民事判決                       八十九年度家上字第八十一號
      上  訴  人  乙○○
      訴訟代理人  陳俊雄律師
      被上訴人    甲○○      .
右當事人間請求損害賠償事件，上訴人對於中華民國八十八年十二月三十日臺灣桃園
地方法院八十八年度婚字第六七四號第一審判決提起上訴，本院判決如左：
    主    文
原判決關於駁回上訴人後開第二項之訴及命上訴人負擔訴訟費用之裁判均廢棄。
被上訴人應再給付上訴人新台幣貳拾萬元。
其餘上訴駁回。
第一、二審訴訟費用，由被上訴人負擔六分之一，餘由上訴人負擔。
    事    實
甲、上訴人方面：
壹、聲明：求為判決：
一、原判決不利於上訴人部分廢棄。
二、右廢棄部分，被上訴人應再給付上訴人新台幣（以下同）二百七十萬元。
貳、陳述：除引用原審判決書之記載外，補稱：
    被上訴人因迷戀女色，背棄終年勤苦持家半生相伴之上訴人，終至離異，此係上
    訴人一手造成，離婚後，上訴人每月仍有五、六萬元之薪資收入，將來又有數百
    萬元之退休金，並擁有上訴人辛苦所購之房屋，又得與情婦雙宿雙飛，而上訴人
    則須忍受年老孤寂之苦，淒涼之景當可預見，原判決未斟酌上訴人所受損害及痛
    苦程度，僅判命被上訴人給付三十萬元，顯屬過低。
參、證據：除引用原審判決之立證方法外，聲請傳訊證人林瑛佼。
乙、被上訴人方面：
壹、聲明：求為判決：上訴駁回。
貳、陳述：除引用原審判決書之記載外，補稱：
一、被上訴人否認與訴外人陳王鑾有通姦行為，其被訴妨害家庭罪，經判處有期徒刑
    三月後，為保護陳王鑾家庭幸福，故未上訴而確定。而上訴人自民國八十一年起
    即在外結交男友，不安於室，置家庭生活於不顧，並拒與被上訴人履行夫妻義務
    ，致家庭破碎。上訴人竟聯合女兒林瑛佼、女婿黃清標，恐嚇被上訴人如未將所
    有財產給上訴人，將令被上訴人喪失工作、坐牢，並斷絕父女關係。
二、被上訴人婚後即將所有薪資交由上訴人理家，從未過問，至坐落桃園縣八德市○
    ○街八一巷一一號房屋，地坪僅十餘坪，屋齡十年，現由上訴人及兩個兒子住，
    將來預備給兒子結婚用，被上訴人則住桃園縣龍潭鄉○○村○○路一○五巷三之
    三號公家宿舍，下班後擔任義工，修心養性。
參、證據：引用原審之立證方法。
    理    由
一、上訴人主張：伊與被上訴人係夫妻，詎被上訴人竟自八十八年二月起，連續多次
    與陳王鑾在桃園縣內賓館通姦，致伊家庭、婚姻破裂，精神上蒙受極大痛苦，伊
    自得請求與被上訴人離婚並賠償非財產上之損害等情，爰依民法第一千零五十二
    條第一項第二款、第一千零五十六條第二項規定，求為除原審判准與被上訴人離
    婚，並命被上訴人給付三十萬元外，再給付二百七十萬元之判決（原審判准上訴
    人與被上訴人離婚，並命被上訴人給付三十萬元部分，被上訴人未聲明不服）。
二、被上訴人則以：伊未與陳王鑾通姦，係上訴人在外結交男友，不安於室，置家庭
    生活於不顧，又拒與伊履行夫妻同居義務，致家庭破碎。伊婚後即將薪資交由上
    訴人處理，並省吃儉用貸款購屋供家人居住，至今尚有貸款七十萬元未清償，且
    該屋現由上訴人及兩造之子居住，而伊患病治療中，並需供養已成植物人之母親
    ，已入不敷出，上訴人請求伊再賠償二百七十萬元顯不合理等語，資為抗辯。
三、經查，兩造原係夫妻，被上訴人於兩造婚姻關係存續中之八十八年二月間起，即
    連續多次與陳王鑾在桃園縣內賓館通姦，同年五月八日十一時五十分許，在桃園
    縣中壢市○○路○段一二○號「華泰賓館」三○五號房為警查獲，因而觸犯妨害
    家庭罪，並經原審法院刑事庭判處有期徒刑三月確定等事實，有戶籍謄本、照片
    、臺灣桃園地方法院檢察署八十八年度偵字第七五四五號檢察官聲請簡易判決處
    刑書、臺灣桃園地方法院簡易庭八十八年度桃簡字第八七八號簡易刑事判決在卷
    可按（見原審卷八、四六、四七、七、四八、四九頁）。被上訴人雖否認有通姦
    犯行，惟查，被上訴人及陳王鑾於其二人被訴妨害家庭案件偵查中，供承自八十
    八年二月間起，在桃園縣內賓館發生性關係數次等語（見偵查卷八十八年六月十
    七日訊問筆錄），並於本件原審審理中自承與陳王鑾以「老婆」、「老公」互稱
    （見原審卷六二頁反面），顯見兩人關係與一般朋友有異，復有臨檢紀錄表、照
    片數禎、錄音帶及譯文附於上開妨害家庭案件偵查卷可佐，足認被上訴人與陳王
    鑾確有通姦之行為，被上訴人上開所辯，不足採信。況上訴人以通姦為由請求判
    決離婚，原審予以准許，被上訴人並未聲明不服，再執此抗辯，本院亦無從審究
    。
四、按夫妻之一方，因判決離婚而受有損害者，得向有過失之他方，請求賠償。前項
    情形，雖非財產上之損害，受害人亦得請求賠償相當之金額，但以受害人無過失
    者為限，民法第一千零五十六條第一項、第二項定有明文。本件被上訴人與陳王
    鑾通姦，致判決離婚，對離婚事由之發生，顯有過失，而被上訴人指稱上訴人拒
    絕履行同居等情，就令屬實，亦無由取得與人通姦之藉口，上訴人對通姦事由之
    發生尚無過失可言。兩造之家庭及婚姻因被上訴人通姦之行為而破裂，造成上訴
    人精神上極大痛苦，是上訴人據此請求被上訴人賠償非財產上之損害，揆諸前揭
    法律規定，自屬有據。查上訴人係國小畢業，任職台達電子工業股份有限公司，
    月薪一萬七千元；被上訴人高職畢業，於國防部中山科學研究院擔任技術員，月
    薪五萬餘元，有房屋一棟，被上訴人罹患高血壓、腦中風、眩暈症，需長期追蹤
    治療，被上訴人之母親林鄧緞左中腦動脈梗塞性中風，呈植物人等情，為兩造所
    不爭，並有扣繳憑單、診斷證明書、殘障手冊在卷可參（見原審卷一五─二八、
    三二─三五頁、本院卷二一頁）。爰審酌兩造之身分、地位、經濟能力、被上訴
    人自八十八年二月間起至同年五月間止與陳王鑾通姦數次、上訴人所受痛苦之程
    度及被上訴人事後之態度等一切情狀，認上訴人請求非財產上損害以五十萬元為
    相當。
五、綜上所述，上訴人依民法第一千零五十六條第二項規定，請求被上訴人給付五十
    萬元，為有理由，應予准許。除原審判命被上訴人給付三十萬元外，應再命被上
    訴人給付二十萬元，上訴意旨指摘原判決駁回上訴人此部分請求為不當，非無理
    由，爰由本院將原判決此部分予以廢棄改判如主文第二項所示。至於上訴人其餘
    請求不應准許部分，原判決為上訴人敗訴判決，經核於法並無不合，上訴意旨聲
    明廢棄改判，為無理由，應駁回其上訴。
六、兩造其餘攻擊、防禦方法，與前開判決結果無涉，爰不一一論列，併此敘明。
七、據上論結，本件上訴為一部有理由，一部無理由。依民事訴訟法第四百五十條、
    第四百四十九條第一項、第七十九條但書，判決如主文。
中      華      民      國    八十九    年      六      月    十三      日
                                臺灣高等法院民事第五庭
                                    審判長法  官  黃  熙  嫣
                                          法  官  鄭  傑  夫
                                          法  官  蔡  芳  齡
右正本係照原本作成。
上訴人如不服本判決，應於收受送達後二十日內向本院提出上訴書狀，其未表明上訴
理由者，應於提出上訴後二十日內向本院補提理由書狀（均須按他造當事人之人數附
繕本）上訴時應提出委任律師或具有律師資格之人之委任狀；委任有律師資格者，另
應附具律師及格證書及釋明委任人與受任人有民事訴訟法第四百六十六條之一第一項
但書或第二項（詳附註）所定關係之釋明文書影本。
中      華      民      國    八十九    年      六      月    二十二    日
                                          書記官  蔡  錦  輝
附註：
民事訴訟法第四百六十六條之一（第一項、第二項）：
對於第二審判決上訴，上訴人應委任律師為訴訟代理人。但上訴人或其法定代理人具
有律師資格者，不在此限。
上訴人之配偶、三親等內之血親、二親等內之姻親，或上訴人為法人、中央或地方機
關時，其所屬專任人員具有律師資格並經法院認為適當者，亦得為第三審訴訟代理人
。


司法院資訊處製作；財團法人民間司法改革基金會備份。
